臺灣臺北地方法院刑事判決　　　　九十六年度易字第一０六號
公　訴　人　臺灣臺北地方法院檢察署檢察官
被　　　告　乙○○
上列被告因詐欺案件，經檢察官提起公訴（九十五年度偵字第二
四四七五號），被告於準備程序進行中就被訴事實為有罪之陳述
，經本院合議庭裁定由受命法官獨任進行簡式審判程序，判決如
下：
    主  文
乙○○幫助意圖為自己不法之所有，以詐術使人將本人之物交付
，處拘役貳拾日，如易科罰金，以銀元參佰元即新臺幣玖佰元折
算壹日。
    事  實
一、乙○○明知其向雅虎奇摩國際股份有限公司（下稱雅虎奇摩
    ）申請之會員帳號：babytokyodisney、 密碼及中國信託商
    業銀行帳號第0000000000000號金融帳戶，係
    雅虎奇摩及金融機構提供其個人存取、登入拍賣網站及金融
    提存款項使用，並預見將上開帳號及帳戶提供予他人使用，
    可能幫助他人從事詐騙之不法行為，竟基於幫助詐欺取財之
    不確定故意，於民國九十四年七月間某日，提供前開雅虎奇
    摩會員帳號及金融帳戶予廖熳岑（業經檢察官移送本院併案
    審理中）使用，嗣廖熳岑於同年七月十八日，以前開乙○○
    之雅虎奇摩會員帳號在雅虎奇摩拍賣網站上，刊登販賣牛仔
    褲一件之訊息，適甲○○上網看見該拍賣廣告，因而陷於錯
    誤，於九十四年七月十八日以新臺幣（下同）九千三百元之
    價格標得該件牛仔褲，並於同年七月十九日（起訴書誤載為
    同年七月二十日，併予更正），依廖熳岑之指示，連同運費
    一百元共計匯款九千四百元至前開乙○○之銀行帳戶內，惟
    廖熳岑於取得貨款後，並未依約交付寄出牛仔褲，經甲○○
    多次催討，廖熳岑均藉故拖延，拒不寄交牛仔褲或返還已收
    受之款項，甲○○至此方知受騙，而報警循線查獲。
二、案經甲○○訴由新竹市警察局第二分局報告臺灣新竹地方法
    院檢察署檢察官呈請臺灣高等法院檢察署檢察長令轉臺灣臺
    北地方法院檢察署檢察官偵查起訴，乙○○於準備程序進行
    中就被訴事實為有罪之陳述，經本院合議庭裁定由受命法官
    獨任逕以簡式審判程序審理。
    理  由
一、上揭犯罪事實，業據被告乙○○於本院審理時坦均承不諱（
    見本院卷第十三頁背面、十五頁），核與被害人甲○○於警
    詢及偵查中指述之被害情節大致相符（見臺灣新竹地方法院
    檢察署九十五年度偵字第六０六九號卷第九至十頁；臺灣臺
    北地方法院檢察署九十五年度偵字第二四四七五號卷第二０
    頁），復據同案被告廖熳岑於警詢及偵查時供稱有使用被告
    前開雅虎奇摩會員帳號及金融帳戶而出售牛仔褲與甲○○等
    語不諱（見臺灣新竹地方法院檢察署九十五年度偵字第六０
    六九號卷第六至八頁；臺灣臺北地方法院檢察署九十五年度
    偵字第二四四七五號卷第二０頁），此外，並有被告前開金
    融帳戶開戶資料及交易明細（見臺灣新竹地方法院檢察署九
    十五年度偵字第六０六九號卷第二五至二八頁）、被害人上
    網購買牛仔褲之網路列印資料及與廖熳岑通訊之電子郵件聯
    絡資料（見臺灣臺北地方法院檢察署九十五年度偵字第二四
    四七五號卷第二二至三一頁）、被害人之存摺交易明細一份
    （見臺灣新竹地方法院檢察署九十五年度偵字第六０六九號
    卷第二一頁）等附卷可稽，足認上開被告出於任意性之自白
    確與事實相符，從而本件事證明確，被告犯行洵堪認定，應
    依法論科。
二、查被告行為後，刑法業於九十四年二月二日修正公布，九十
    五年七月一日起施行，其中與本件有關之第二條、第三十條
    、第三十三條、第四十一條等規定已修正。按行為後法律有
    變更者，適用行為時之法律，但行為後之法律有利於行為人
    者，適用最有利於行為人之法律，修正後刑法第二條第一項
    定有明文。此條規定係規範行為後法律變更所生新舊法律比
    較適用之準據法，本身尚無新舊法比較之問題，於新法施行
    後，應一律適用新法第二條第一項之規定，為「從舊從輕」
    之比較，先予敘明。再按本次法律變更，比較時應就罪刑有
    關之共犯、未遂犯、想像競合犯、牽連犯、連續犯、結合犯
    ，以及累犯加重、自首減輕暨其他法定加減原因（如身分加
    減）與加減例等一切情形，綜其全部罪刑之結果而為比較（
    最高法院九十五年五月二十三日九十五年度第八次刑庭會議
    決議參照）。經查：
（一）關於罰金刑，在刑法修正前，刑法分則編各罪所定罰金刑
      之貨幣單位原為銀元，其最高罰金數額，從各該法條規定
      ，而最低罰金數額，則依修正前刑法第三十三條第五款之
      規定為一元以上（貨幣單位為銀元），且若定有罰金刑之
      論罪法條係於七十二年六月二十五日前所制定，而該法條
      日後均未修正者，得依罰金罰鍰提高標準條例第一條前段
      規定，就其原定數額提高為二倍至十倍，其後修正者則不
      提高倍數，並依現行法規所定貨幣單位折算新臺幣條例第
      二條規定，以銀元一元折算為新臺幣三元；於刑法修正後
      ，因刑法第三十三條第五款修正為：「罰金：新臺幣一千
      元以上，以百元計算之。」使得刑法之罰金貨幣單位已由
      銀元改為新台幣，則刑法分則編各罪所定罰金刑之貨幣單
      位，自應配合修正為新臺幣，又為使刑法分則編各罪所定
      罰金之最高數額與刑法修正前趨於一致，乃增訂刑法施行
      法第一條之一：「中華民國九十四年一月七日刑法修正施
      行後，刑法分則編所定罰金之貨幣單位為新臺幣。九十四
      年一月七日刑法修正時，刑法分則編未修正之條文定有罰
      金者，自九十四年一月七日刑法修正施行後，就其所定數
      額提高為三十倍。但七十二年六月二十六日至九十四年一
      月七日新增或修正之條文，就其所定數額提高為三倍。」
      從而，刑法分則編各罪所定罰金刑之最高數額，於刑法修
      正前、後並無不同，惟修正後刑法第三十三條第五款所定
      罰金刑最低數額，較之修正前提高，自以修正前刑法第三
      十三條第五款規定有利於被告。
（二）又九十五年七月一日修正施行之刑法第三十條固有若干文
      字之更動，將「從犯」修正為「幫助犯」，將「幫助他人
      犯罪」修正為「幫助他人實行犯罪行為」，但均不影響「
      幫助犯無獨立性，必以正犯有犯罪行為之存在，始能存在
      」之從屬性質，故不涉及罪刑實質內容之變更，無比較新
      舊法之問題，併予敘明。
（三）綜上，依整體比較之結果，就罰金刑部分以舊法對於被告
      較為有利。
三、核被告所為，係犯刑法第三十條第一項前段、第三百三十九
    條第一項之幫助詐欺取財罪，應依刑法第三十條第二項之規
    定，按正犯之刑減輕之。爰審酌被告犯罪之動機與手段、與
    被害人業經達成民事和解並償還被害人所受之損害、被害人
    已於偵查中到庭表明不願追究及被告犯後尚知坦認犯行態度
    良好等一切情狀，量處如主文所示之刑。又被告行為時，刑
    法第四十一條第一項前段規定：「犯最重本刑為五年以下有
    期徒刑以下之刑之罪，而受六個月以下有期徒刑或拘役之宣
    告，因身體、教育、職業、家庭之關係或其他正當事由，執
    行顯有困難者，得以一元以上三元以下折算一日，易科罰金
    」，再依修正前罰金罰鍰提高標準條例第二條「依刑法第四
    十一條易科罰金或第四十二條第二項易服勞役者，均就其原
    定數額提高為一百倍折算一日」之規定（現已刪除），被告
    行為時之易科罰金折算標準，應以銀元一百元至三百元折算
    一日，亦即應以新臺幣三百元至九百元折算一日。而被告行
    為後新修正之刑法第四十一條第一項前段規定：「犯最重本
    刑為五年以下有期徒刑以下之罪，而受六個月以下有期徒刑
    或拘役之宣告者，得以新臺幣一千元、二千元或三千元折算
    一日，易科罰金」，是比較新舊法結果，以舊法較有利於被
    告。從而本件自應適用修正前刑法第四十一條第一項前段及
    修正前罰金罰鍰提高標準條例第二條規定，諭知被告易科罰
    金之折算標準，以資懲儆。
據上論斷，依刑事訴訟法第二百七十三條之一第一項、第二百九
十九條第一項前段，刑法第二條第一項前段、第三十條第一項前
段、第三百三十九條第一項、第三十條第二項、修正前刑法第四
十一條第一項前段，刑法施行法第一條之一，修正前罰金罰鍰提
高標準條例第二條，現行法規所定貨幣單位折算新臺幣條例第二
條，判決如主文。
本案經檢察官戴文亮到庭執行職務。
中　　華　　民　　國　　九十六　　年　  三  　月　一　日
　　                刑事第十四庭法  官  劉煌基
以上正本證明與原本無異。
如不服本判決，應於判決送達後十日內向本院提出上訴狀（應抄
附繕本）。告訴人或被害人如對於本判決不服者，應具備理由請
求檢察官上訴，其上訴期間之計算係以檢察官收受判決正本之日
期為準。
                                書記官  陳豪達
中　　華　　民　　國　　九十六　　年　  三  　月　一　日
附錄論罪法條：
中華民國刑法第339條
（普通詐欺罪）
意圖為自己或第三人不法之所有，以詐術使人將本人或第三人之
物交付者，處5年以下有期徒刑、拘役或科或併科1千元以下罰金
。
以前項方法得財產上不法之利益或使第三人得之者，亦同。
前二項之未遂犯罰之。
